臺灣高等法院刑事判決               100年度上訴字第2356號
上  訴  人
即  被  告  解美珠
選任辯護人  法扶陳振瑋律師
            戴雯琪律師
上列上訴人因毒品危害防制條例案件，不服臺灣臺北地方法院10
0 年度訴字第239 號，中華民國100 年6 月28日第一審判決（起
訴案號：臺灣臺北地方法院檢察署100 年度偵字第969 號），提
起上訴，本院判決如下：
    主  文
原判決撤銷。
解美珠販賣第二級毒品，累犯，處有期徒刑柒年肆月，扣案門號
0000000000號行動電話壹支（含SIM 卡壹張）沒收之，未扣案販
賣第二級毒品所得財物新臺幣肆佰元沒收之，如全部或一部不能
沒收時，以其財產抵償之。又販賣第二級毒品，累犯，處有期徒
刑柒年肆月。應執行有期徒刑玖年，扣案門號0000000000號行動
電話壹支（含SIM 卡壹張）沒收之，未扣案販賣第二級毒品犯罪
所得財物新臺幣肆佰元沒收之，如全部或一部不能沒收時，以其
財產抵償之。
    事  實
一、解美珠前於民國97年間因施用毒品案件，經原審法院以97年
    度訴字第319 號刑事判決判處有期徒刑7 月確定，甫於98年
    2 月22日因縮刑期滿執行完畢（原審判決書贅載【出獄】，
    應予更正）。猶不知警惕，明知甲基安非他命為毒品危害防
    制條例第2 條第2 項第2 款所列管之第二級毒品，不得非法
    持有、販賣，分別於：
（一）99年12月28日晚上7 時前之某時許，由王文生以其持用之
      門號0000000000號行動電話撥打解美珠持用之門號000000
      0000號行動電話，告知欲購買新臺幣（下同）400 元之第
      二級毒品甲基安非他命1 包，解美珠應允後，乃意圖營利
      ，基於販賣第二級毒品甲基安非他命之犯意，與王文生相
      約於解美珠位於臺北市○○區○○路4 段44巷8 號4 樓之
      住處樓下交易，約畢王文生即於同日晚間7 時許前往上開
      地點，由解美珠販賣並交付第二級毒品甲基安非他命1 包
      （毛重0.198 公克，淨重0.078 公克，驗餘淨重0.0778公
      克）予王文生，王文生並當場交付400 元予解美珠。
（二）99年12月28日下午5 、6 時前之某時許，由陳建皇以其持
      用之門號0000000000號行動電話撥打解美珠持用門號不詳
      之行動電話，告知欲購買重量約1 公克價值為2,500 元或
      3,00 0元之第二級毒品甲基安非他命1 包，解美珠隨即應
      允，乃意圖營利，基於販賣第二級毒品甲基安非他命之犯
      意，與陳建皇相約於解美珠上開住處交易，約畢陳建皇即
      於同日下午5 、6 時許前往上開地點，由解美珠販賣並交
      付價值未逾2,500 元之第二級毒品甲基安非他命1 包（毛
      重0.434 公克，淨重0.209 公克，驗餘淨重0.2088公克）
      予陳建皇，陳建皇因無法湊得現金，解美珠同意暫以賒帳
      方式處理，，俟陳建皇日後有錢後再支付。
二、嗣同日晚間7 時10分許，經警在臺北市○○區○○路4 段57
    巷巷口查獲王文生，並當場在王文生身上扣得甫向解美珠購
    買之上揭第二級毒品甲基安非他命1 包（毛重0.198 公克，
    淨重0.078 公克，驗餘淨重0.0778公克）；又於同日晚間9
    時40分許，由臺北市政府警察局萬華分局員警持原審法院核
    發之搜索票，至解美珠上開住處搜索，當場查獲解美珠及陳
    建皇，並在陳建皇身上扣得甫向解美珠購買之上揭第二級毒
    品甲基安非他命1 包（毛重0.434 公克，淨重0.209 公克，
    驗餘淨重0.2088公克），及在解美珠上揭住處扣得解美珠所
    有供本件販賣第二級毒品甲基安非他命予王文生所用之門號
    0000000000號行動電話1 支（含SIM 卡1 張），及與本案販
    賣第二級毒品甲基安非他命予王文生及陳建皇無涉之甲基安
    非他命16包、海洛因6 包、海洛因殘渣袋8 只、分裝袋1 批
    、吸食器1 組、分裝杓2 支、電子磅秤1 台、帳冊1 本、門
    號0000000000號、0 000000000 號、0000000000號行動電話
    各1 支及現金400 元等物，始查悉上情。
三、案經臺北市政府警察局萬華分局報請臺灣臺北地方法院檢察
    署檢察官偵查起訴。
    理  由
壹、證據能力部分：
一、被告以外之人於檢察事務官、司法警察官或司法警察調查所
    為之陳述，與審判中不符時，其先前之陳述具有較可信之特
    別情況，且為證明犯罪事實存否所必要者，得為證據，刑事
    訴訟法第159 條之2 定有明文。是依該條規定，被告以外之
    人於檢察事務官、司法警察（官）調查時所為之陳述，屬傳
    聞證據，依同法第159 條規定，本無證據能力，必具備「可
    信性」及「必要性」二要件，始例外得適用上開第159 條之
    2 規定，認有證據能力，採為證據。其中所謂「較有可信之
    特別情況」，係屬「信用性」之證據能力要件，而非「憑信
    性」之證據證明力，法院自應比較其前後陳述當時之原因、
    過程、內容、功能等外在環境加以觀察，以判斷先前之陳述
    ，是否出於「真意」之供述、有無違法取供等，其信用性獲
    得確定保障之特別情況。而所稱「為證明犯罪事實存否所必
    要者」，係指就具體個案案情及相關卷證判斷，為發現實質
    真實目的，認為除該項審判外之陳述外，已無從再就同一供
    述者，取得與其上開審判外陳述之相同供述內容，倘以其他
    證據代替，亦無從達到同一目的之情形而言。查本件證人王
    文生固於原審審理時證稱：伊被查獲之1 包安非他命，是當
    日下午6 時15分許跟一個阿明拿的，他打公用電話給伊問伊
    要不要，伊向他買500 元安非他命，並不是跟被告解美珠買
    的，當天伊有去找被告買安非他命，但是伊之前欠她錢，所
    以被告收了伊的錢，但是沒有給伊毒品云云（見原審卷第84
    頁反面至第85頁反面），惟查，參諸證人王文生於警詢中證
    稱：伊身上持有之1 包安非他命是向編號一之女子（即被告
    ）購買，伊會用門號0000000000號行動電話或其他電話，撥
    打門號0000000000號行動電話，向被告購買，並在被告住所
    樓下交貨，伊今天是向被告購買400 元安非他命，剛買完交
    易離開就被查獲乙節（見臺灣臺北地方法院檢察署100 年度
    偵字第969 號偵查卷第21頁），審酌證人文王生於警詢中之
    陳述，依其記載內容，係採取一問一答方式，且較少權衡利
    害得失或受他人干預，且於交易完畢離開時即被查獲，距案
    發時間較近，記憶清晰，於查獲後尚未與被告有何接觸，其
    證詞應尚未遭汙染，且證人王文生係因員警提出犯罪嫌疑人
    指認表交由其指認，始指認被告即為出售其所查獲毒品之人
    ，而非經由證人王文生直接向員警說出被告之姓名，是證人
    王文生於警詢中之證述並未違背通常一般日常生活經驗之定
    則，應認其警詢筆錄內容係根據其陳述之內容所記載，則該
    筆錄內容之公正客觀性即無由質疑。況參以證人王文生於原
    審審理時雖證稱：被告拿伊400 元，卻沒有拿東西給伊，伊
    很生氣，才會說伊向阿明購買的毒品是向被告購買云云（見
    原審卷第86頁），惟證人王文生卻無法說出阿明之真實姓名
    年籍，且無法舉出聯絡之方式，並於原審證稱：伊10天、8
    天施用安非他命1 次，都是一點點一點點用等語（見原審卷
    第86 頁 反面），苟證人王文生於原審證述屬實，則其既已
    事先向阿明買500 元毒品，身上已有1 包安非他命，而其施
    用之頻率又相距甚久，施用量又少，且其又證稱以前有跟被
    告購買毒品等語（見原審卷第84頁），換言之，證人王文生
    並非無購買毒品之管道，何以須在當日下午6 時15分後再向
    被告購買安非他命？再者，證人王文生於原審證稱：之前欠
    被告1,000 元乙節，核與被告於原審準備程序中供稱：王文
    生欠伊500 元等語不符（見原審卷第50頁反面），且證人王
    文生於原審審理時亦證稱：伊在警察局作筆錄時，警察絕對
    沒有叫伊把被告咬出來等語（見原審卷第88頁），足見證人
    王文生於原審審理時之證述，顯有悖常情，堪認證人王文生
    應係本於真意始為如警詢筆錄所載之證述。是本件審酌證人
    王文生警詢筆錄之作成環境、外部狀況既係在尚未經被告影
    響下所為之陳述，應係在證人王文生自由意志下所為之陳述
    ，且其陳述出於陳述者之真意，並無違法取供情事甚明，較
    無與被告勾串之機會或人情施壓或干擾之情況，較無利害權
    衡，而能接近事實，且其於警詢時之證述，並與其於偵查中
    具結後向檢察官所為之陳述內容大致相符，具有較可信之特
    別情況，且為證明犯罪事實存否所必要者，依前揭規定，證
    人王文生之警詢筆錄具有證據能力。被告及其辯護人主張證
    人王文生之警詢筆錄，係屬審判外之陳述，無證據能力云云
    ，揆諸上揭說明，自非可採。
二、再按被告以外之人於偵查中向檢察官所為之陳述，除顯有不
    可信之情況者外，得為證據，刑事訴訟法第159 條之1 第2
    項定有明文。查證人王文生於檢察官偵查中所為之證詞，雖
    為被告以外之人於審判外以言詞或書面所為之陳述，屬於傳
    聞證據，且程序上均未經被告及其辯護人交互詰問，採證程
    序尚未完備（最高法院95年度臺上字第6157號、96年度臺上
    字第1870號、第2234號判決意旨參照），惟上開證詞係證人
    王文生於檢察官偵查中具結後陳述其親身見聞所得，且係檢
    察官依法訊問，復無其他事證足資認定其等於檢察官訊問時
    有受違法取供情事，並無何特別不可信之情況，且證人王文
    生事後並於原審審理時再次到庭作證，接受被告及其辯護人
    之交互詰問（見原審卷第83頁反面至第88頁），足認前開程
    序瑕疵均已獲補正，是證人王文生於檢察官偵查中之上開訊
    問筆錄依刑事訴訟法第159 條第2 項規定，即有證據能力。
    被告王文生及其辯護人指稱證人王文生於偵查中向檢察官所
    為之陳述並無證據能力云云，亦非可採。
三、其餘本件認定事實所引用之本件卷內所有卷證資料（包含人
    證與文書證據、物證等證據）之證據能力，檢察官、被告及
    其辯護人於本院準備程序及審理時均不爭執（見本院卷第30
    頁、第31頁、第43頁至第52頁），且並無證據證明係公務員
    違背法定程序所取得；又卷內之各項文書證據，亦無刑事訴
    訟法第159 條之4 第1 款、第2 款顯有不可信之情況，而不
    得作為證據之情形，或有刑事訴訟法第159 條之4 第3 款其
    他可信特別情況下所製作之文書，而得作為證據，均認有證
    據能力。
貳、實體部分：
一、查安非他命與甲基安非他命均屬第二級之安非他命類毒品，
    二者雖多為硫酸鹽或鹽酸鹽，可溶於水，為白色、略帶苦味
    之結晶，但使用劑量及致死劑量，仍屬有別，且目前國內發
    現者都為甲基安非他命之鹽酸鹽（參見司法院編印之「法官
    辦理刑事案件參考手冊(一)」第282 、292 、293 頁），因本
    件扣得之毒品經鑑驗結果確為甲基安非他命，是本件被告及
    證人所稱安非他命實均係甲基安非他命，合先敘明。
二、訊據上訴人即被告解美珠對於99年12月28日晚間9 時40分許
    ，員警在其住處查獲陳建皇，並在陳建皇身上查獲被告所交
    付之甲基安非他命1 包等情固坦承不諱，惟矢口否認有何販
    賣第二級毒品甲基安非他命予王文生及陳建皇犯行，並辯稱
    ：王文生身上遭員警查獲之毒品並不是伊交付，王文生是欠
    伊錢，當日王文生有找伊買毒品，但伊沒有賣給他；陳建皇
    身上遭員警查獲之毒品雖係伊交付，但伊沒有向他要錢云云
    。辯護人則為被告辯護稱：陳建皇雖證稱以賒帳方式向被告
    購買毒品，但被告係基於朋友情誼，並未打算向陳建皇收錢
    ，被告雖向證人陳稱以後有錢再說，但依一般常情係婉拒對
    方付錢之意，被告並無販賣毒品意圖；證人王文生已證稱被
    告當日並未交付毒品，亦即被告無販賣毒品之行為云云。惟
    查：
（一）99年12月28日晚間5 、6 時許，陳建皇前往被告上開住處
      ，由被告交付第二級毒品甲基安非他命1 包（毛重0.434
      公克，淨重0.209 公克，驗餘淨重0.2088公克）予陳建皇
      。另於同日晚間7 時10分許，經員警在臺北市○○區○○
      路4 段57巷巷口查獲王文生，並在王文生身上扣得第二級
      毒品甲基安非他命1 包（毛重0.198 公克，淨重0.078 公
      克，驗餘淨重0.0778公克）；又於同日晚間9 時40分許，
      由臺北市政府警察局萬華分局員警持原審法院核發之搜索
      票，至被告上開住處搜索，查獲被告及陳建皇，並在陳建
      皇身上扣得被告甫交付之上開第二級毒品甲基安非他命1
      包等情，業據證人陳建皇於偵查中及原審審理時、證人王
      文生於警詢及偵查中證述甚詳（見上開偵查卷第21頁至第
      23頁、第60頁、第61頁、第64頁、第65頁、第69頁至第74
      頁），復有原審法院核發之搜索票、臺北市政府警察局萬
      華分局搜索、扣押筆錄、扣押物品目錄表、照片等件附卷
      可按（見上開偵查卷第30頁至第33頁、第36頁、第37頁）
      ；而王文生遭員警查獲之扣案上揭白色透明結晶1 包（毛
      重0.198 公克，淨重0.078 公克，驗餘淨重0.0778公克）
      ，及陳建皇遭員警查獲扣案上揭白色透明結晶1 包（毛重
      0.434 公克，淨重0.209 公克，驗餘淨重0.2088公克），
      經送交通部民用航空局航空醫務中心以氣相層析質譜儀法
      鑑定，鑑定結果均為第二級毒品甲基安非他命等情，亦有
      臺北市政府警察局萬華分局100 年1 月27日北市警萬分刑
      字第100302 2800 號函、1003022700號函暨所附交通部民
      用航空局航空醫務中心100 年1 月13日航藥鑑字第100009
      9 號、第0000000 號毒品鑑定書各1 份在卷可稽（見上開
      偵查卷第80頁、第81頁），及門號0000000000號行動電話
      係被告使用等情，亦為被告供認不諱，是上揭事實，應堪
      認定。
（二）被告於原審及本院審理中雖否認於上揭時、地販賣甲基安
      非他命予王文生云云。惟查，徵諸證人王文生於偵查中證
      稱：99年12月28日晚間7 時10分許，在臺北市○○路○ 段
      57巷口遭查獲持有1 包安非他命，該包安非他命是向編號
      一女子（即被告）購買，伊是在同日以自己的行動電話00
      00000000號與被告持用之門號0000000000號行動電話聯絡
      ，然後約在同日晚間7 時左右，在木柵國宅樓下向被告買
      的，被告下來拿給伊，伊是一手交錢一手交貨，這1 包伊
      買400 元等語（見上開偵查卷第60頁、第61頁），及於警
      詢中證稱：99年12月28日晚間遭查獲之安非他命是伊向編
      號一女子（即被告）所買，伊用門號0000000000號行動電
      話與被告持用之門號0000000000號行動電話聯絡，被告拿
      安非他命到她住處樓下交給伊，一手交錢一手交貨，伊是
      購買400 元之安非他命等語（見上開偵查卷第21頁、第22
      頁），證人王文生對於99年12月28日當日如何與被告聯繫
      購買第二級毒品甲基安非他命、如何約定交貨地點、被告
      住處在何處、購買第二級毒品甲基安非他命價額及是否已
      付錢等情，於警詢及偵查中前後證述既均一致，證人王文
      生上開證述，尚非子虛，應堪採信。另參以證人王文生係
      因在被告住處附近遭員警查獲持有上揭扣案第二級毒品甲
      基安非他命1 包，始前往警局製作筆錄，並因而指認被告
      為販賣第二級毒品之人，其與被告間既無宿怨及嫌隙，縱
      然被告供稱證人王文生積欠金錢，然因其積欠之數額尚屬
      輕微，衡情證人王文生尚無虛構上開販賣毒品情事，而故
      入被告於罪之可能，證人王文生於警詢及偵查中之證詞，
      其憑信性無疑。本件堪認王文生確於99年12月28日晚上7
      時前之某時許，即與被告取得聯繫，向被告表明欲購買第
      二級毒品甲基安非他命，並約定地點交易後，始由被告於
      同日晚間7 時許，在其住處樓下以400 元之價格販賣並交
      付上揭扣案之第二級毒品甲基安非他命1 包（毛重0.198
      公克，淨重0.078 公克，驗餘淨重0.0778公克）予王文生
      無訛。
（三）至證人王文生固於原審審理時翻異警詢及偵查中證詞，改
      證稱：伊認識被告5 、6 、7 個月，伊在7 、8 個月前有
      跟被告拿過安非他命，買過3 、4 次，給過1 、2 次錢，
      最後伊欠她1,000 元。99年12月28日下午7 時多，伊在臺
      北市○○區○○路4 段57巷口被警察查獲1 包安非他命，
      伊是在下午6 點15分跟一個叫明的人買的，價金500 元，
      但是給的量不夠500 元，大概是250 元到300 元的量，伊
      見過他2 次，他打公用電話給伊，問伊要不要安非他命，
      伊問他是誰，他說叫明，伊不知道怎麼找他出來，有1 個
      叫和的人介紹明的，阿明有賣過7 、8 次安非他命給伊。
      伊不知道阿明的聯絡方式或者是姓名、地址。買完後伊身
      上還有600 多元，伊就打電話給三嫂，被告的外號叫三嫂
      ，伊說要跟她拿東西就是拿安非他命，給了她400 元，她
      把錢扣去，毒品沒有拿給伊。伊之前說被查獲之安非他命
      是跟被告買的，是因為伊拿四百元給被告，她沒有拿毒品
      給伊，所以伊很生氣。伊施用安非他命大約10天、8 天以
      上用1 次，施用量很少，買500 元可以用2 天，伊都是一
      點點一點點用云云（見原審卷第84頁至第89頁），惟參諸
      被告於原審準備程序中供稱：伊沒有給王文生毒品，伊有
      跟他拿400 元，是因為他之前沒有上班，跟伊借500 元等
      語（見原審卷第50頁反面），及於原審審理時供稱：王文
      生欠伊差不多1,000 元，有超過1,000 元，之前說500 元
      是最近一次欠的。之前在警詢及偵查中說有賣毒品給王文
      生是怕被收押，伊與王文生大約是99年10月份認識，是一
      位阿和介紹的，伊拿過2 次安非他命給王文生等語（見原
      審卷第92頁、第93頁），王文生與被告2 人對於彼此間究
      竟認識多久？王文生向被告拿過幾次安非他命？積欠款項
      數目及原因等情，所述顯然不一，則被告與王文生2 人是
      否係因王文生有積欠被告款項遭被告扣錢，始嫁禍被告之
      說詞，殆有疑問。又證人王文王於原審雖證稱：被查獲之
      甲基安非他命係向阿明買的云云，惟證人王文生對於阿明
      之真實姓名、年籍及與其聯絡方式，卻無法說明清楚，其
      證述是否可採，已有疑問。至證人王文生於原審雖證稱係
      由阿明以公用電話聯絡與其聯絡云云，然參諸第二級毒品
      甲基安非他命係違禁品，一般在無交情或熟識之人介紹恐
      無法輕易取得，證人王文生證述其取得第二級毒品甲基安
      非他命之過程，已超乎一般人經驗法則，令人無法置信；
      況縱認證人王文生上揭證述及證稱阿明拿給他的量不夠乙
      節屬實，惟本件證人王文生既已從阿明處取得毒品，且其
      亦證述伊施用毒品之頻率及量尚屬輕微，其既明知從被告
      處可取得毒品，其又何須在同日另行與被告聯絡，前往被
      告住處購買第二級毒品甲基安非他命？是本件證人王文生
      於原審審理中之上揭證述，顯係事後迴護被告之詞，不足
      採信。
（四）又被告於原審及本院審理中雖否認於上揭時、地販賣甲基
      安非他命予陳建皇云云。惟查，參諸證人陳建皇於原審審
      理時證稱：伊認識被告，是朋友介紹的，認識很久了，很
      久沒有聯絡，被查獲的前半年前開始聯絡。99年12月28日
      傍晚5 、6 點到被告家中，伊知道被告有在用安非他命，
      當時伊的經濟狀況不好，想跟被告要毒品來吸，伊有事先
      用電話與被告聯繫，伊跟被告說最近經濟比較緊，可以去
      找你嗎，伊有跟被告講說你的安非他命可以救急一下嗎，
      救急的意思是說伊經濟上有困難，心情不好想要碰這個東
      西的意思，電話中伊好像有問一公克要多少錢，被告說現
      在行情好像是2,500 元還是3,000 元，伊當天是說錢伊去
      湊湊看，有的話就過去，我們是對上開價格及數量講定，
      沒有爭議，後來伊去沒有湊到錢，被告給伊一小包安非他
      命，就是當天被查獲那包，伊有問她多少錢，說伊現在經
      濟狀況不好，被告聽了之後說不要再講這個，等你以後有
      錢再給，被告是讓伊賒帳。伊在查獲當天，才又開始施用
      安非他命，因為伊朋友說過被告有在碰毒品，伊聽過被告
      平常有在賣安非他命，但是伊沒有看過等語（見原審卷第
      69頁至第73頁），核與證人陳建皇於偵查中證稱：伊被查
      獲時身上的1 包安非他命是被告給伊的，99年12月28日晚
      上7 點左右，伊到查獲地點被告給伊的，伊問被告多少錢
      ，她說以後在說，伊是用行動電話打給被告詢問購買毒品
      等語大致相符（見上開偵卷第64頁、第65頁），足見陳建
      皇於99 年12 月28日下午5 、6 時前之某時許，已與被告
      就購買第二級毒品甲基安非他命之交易條件達成合意，且
      陳建皇在被告住處遭員警查獲時，在其身上扣得之上揭第
      二級毒品甲基安非他命1 包（毛重0.434 公克，淨重0.20
      9 公克，驗餘淨重0.2088公克），確係被告因販賣而交付
      陳建皇無訛。又參酌證人陳建皇於原審證稱其與被告為朋
      友關係，查獲前半年一直有跟被告聯絡，交情還可以等語
      （見原審卷第74頁），足見證人陳建皇與被告2 人交情尚
      可，並無嫌隙與宿怨，證人陳建皇衡無必要虛構遭員警查
      獲之上揭扣案第二級毒品甲基安非他命1 包係甫向被告購
      買之事實；況參以證人陳建皇於前後亦均一致證稱伊未交
      付價金予被告，係先以電話與被告聯繫等語，及原審亦證
      稱：電話中伊好像有問一公克要多少錢，被告說現在行情
      好像是2,500 元還是3,000 元，伊當天是說錢伊去湊湊看
      ，有的話就過去，我們是對上開價格及數量講定等語（見
      原審卷第73頁反面、第74頁正面），足認本件證人陳建皇
      確有以電話與被告達成購買第二級毒品甲基安非他命之交
      易條件，亦即約定由被告以1 公克第二級毒品甲基安非他
      命2,500 元或3, 000元之價格，販賣之第二級毒品甲基安
      非他命1 包予陳建皇，惟其實際交易時，被告僅販賣並交
      付上揭扣案之第二級毒品甲基安非他命1 包（毛重0.434
      公克，淨重0.209 公克，驗餘淨重0.2088公克）予陳建皇
      ，至其實際交易價格則因陳建皇購買之上揭扣案第二級毒
      品甲基安非他命1 包毛重僅0.434 公克而未達1 公克，且
      因交易時陳建皇身上無現金，由被告同意以賒帳方式日後
      給付價金，堪認其交易價格顯然未逾2,500 元無訛。
（五）另查，參諸被告於偵查中供稱：99年12月28日晚間6 、7
      時許，伊有在住處樓下販賣1 包安非他命予王文生，伊跟
      他收400 元，是王文生打電話給伊；伊在同日晚上7 點有
      給陳建皇1 包安非他命，沒有收錢，是送給他等語（見上
      開偵查卷第69頁），其在原審審理時雖供稱：在警察局，
      警察跟伊說都認，如果不認，到時候會被收押，伊會怕才
      這樣講等語（見原審卷第93頁），惟依被告警詢筆錄所載
      內容，其並未提到被查獲當日販賣第二級毒品甲基安非他
      命予王文生及陳建皇等情，其何以有怕被收押情事？另參
      以被告於偵查中亦供承收受王文生400 元之價金，而於檢
      察官偵訊時並未先行提及價金，足見被告於偵查中供稱販
      賣第二級毒品甲基安非他命予王文生之供述應為實情；且
      被告於原審審理時亦供稱與陳建皇平常很少往來，沒有拿
      過安非他命給陳建皇過，那天陳建皇心情不好，伊叫他過
      來用。伊沒有工作，之前先生有留一點錢等語（見原審卷
      第94頁），而第二級毒品甲基安非他命為違禁品，無法公
      然取得，欲購得第二級毒品甲基安非他命之價金恐亦非輕
      微，被告既與證人陳建皇很少往來，何以願意無償提供第
      二級毒品甲基安非他命供其施用，且被告沒有工作，僅有
      其先生留一點錢，又何以賴以維生，而能對於其所稱沒有
      常常接觸之證人陳建皇無償提供毒品，而未收取價金，此
      顯已悖於常情，足見被告恐係因遭起訴後驚覺所涉為重罪
      ，為圖卸責脫罪，始翻異其詞。是被告事後於原審及本院
      審理時否認販賣第二級毒品甲基安非他命予王文生、陳建
      皇云云，顯不足採信。
（六）查甲基安非他命係屬違禁物品，政府懸為禁令查緝甚嚴，
      對於販賣甲基安非他命者尤須科以重度刑責，販賣甲基安
      非他命既係違法行為，當非可公然為之，亦無公定價格，
      且分裝容易，份量亦可增減，而每次買賣之價量，亦可能
      隨時依雙方關係深淺、資力、需求量及對行情之認知、來
      源是否充裕、品質是否較佳、查緝是否嚴謹、購買者被查
      獲時供述購買對象之可能風險之評估等情形，而異其標準
      ，非可一概而論；又購買毒品者通常亦無法探知販毒者賺
      取利潤幾何，是販賣毒品之利得，除被告坦承犯行或價量
      俱臻明確外，委難察得實情。倘被告始終不願供出利得若
      干，或片面供述不實之取得毒品價格，即無從以販賣罪名
      相繩，又豈是事理之平。本件被告於原審及本院審理時雖
      然始終否認犯罪，亦無從知悉被告取得甲基安非他命之來
      源及價格，以致無從計算被告之實際利得。但販賣第二級
      毒品甲基安非他命為無期徒刑或7 年以上之重罪，苟非確
      有利益可圖，衡情被告應無甘冒無期徒刑或7 年以上有期
      徒刑之重典，鋌而走險之理，足見本件被告主觀上具有營
      利之意圖，至為灼然。
（七）至被告及其辯護人於本院審理中雖聲請將在王文生身上查
      獲之扣案第二級毒品甲基安非他命1 包之包裝袋送鑑定，
      以查明是否留存被告之指紋，待證事實為證明上揭甲基安
      非他命並非被告交付王文生。惟查，如上所述，在王文生
      身上查獲之扣案第二級毒品甲基安非他命1 包，係被告以
      400 元價格販賣並交付予王文生乙節，已據證人王文生迭
      於警詢中及偵查中證述甚詳（見上開偵查卷第21頁、第22
      頁、第60頁、第61頁），被告販賣並交付上揭扣案第二級
      毒品甲基安非他命1 包予王文生之事實，已堪認定。況縱
      認扣案第二級毒品甲基安非他命1 包之包裝袋經送鑑定結
      果未留存有被告之指紋，亦難據此即認定被告並未販賣並
      交付扣案之第二級毒品甲基安非他命1 包予王文生，蓋包
      裝袋未留存有被告指紋，其可能係被告於交付時載手套，
      抑或因時間相距甚遠或指紋遭破壞而無法驗出，是被告是
      否曾碰觸扣案第二級毒品甲基安非他命包裝袋，核與被告
      是否販賣扣案第二級毒品甲基安非他命予王文生無關，是
      本件縱認送鑑定結果，扣案第二級毒品甲基安非他命包裝
      袋並未留存被告之指紋，亦無從為被告有利之認定，是本
      件核無送鑑定之必要，被告及其辯護人上揭聲請，應予駁
      回。
（八）又被告及其辯護人於本院審理中固聲請將在被告住處查扣
      之第二級毒品甲基安非他命16包送鑑定每包淨重，待證事
      實為在被告扣案之上揭第二級毒品甲基安非他命16包每包
      淨重約為1 公克，與在王文生身上查獲之扣案第二級毒品
      甲基安非他命1 包淨重僅0.078 公克相較，二者重量相距
      甚大，證明王文生身上查獲之扣案第二級毒品甲基安非他
      命1 包並非被告所販賣交付。惟查，如上所述，甲基安非
      他命係屬違禁物品，政府懸為禁令查緝甚嚴，對於販賣甲
      基安非他命者尤須科以重度刑責，販賣甲基安非他命既係
      違法行為，當非可公然為之，亦無公定價格，且分裝容易
      ，份量亦可增減，而每次買賣之價量，亦可能隨時依雙方
      關係深淺、資力、需求量及對行情之認知、來源是否充裕
      、品質是否較佳、查緝是否嚴謹、購買者被查獲時供述購
      買對象之可能風險之評估等情形，而異其標準，非可一概
      而論，是本件尚難以在被告住處查扣之第二級毒品甲基安
      非他命16包之每包淨重，與在王文生身上查獲之扣案第二
      級毒品甲基安非他命1 包淨重不同，遽認被告並未販賣並
      交付扣案第二級毒品甲基安非他命1 包予王文生。是本件
      縱然送鑑定結果每包甲基安非他命淨重約1 公克，而與在
      王文生身上查獲之扣案第二級毒品甲基安非他命1 包淨重
      僅0.078 公克不同，亦無從據此為被告有利之認定，是本
      件核無送鑑定之必要，被告及其辯護人上揭聲請，應予駁
      回，併此敘明。
（九）綜上所述，被告及其辯護人上揭辯解，均不足採信。從而
      ，本件事證明確，被告上揭販賣第二級毒品甲基安非他命
      予王文生及陳建皇之犯行，均堪認定，應予依法論科。
三、查甲基安非他命係毒品危害防制條例第二條第二項第二款所
    列管之第二級毒品。核被告解美珠犯罪事實欄一(一)、(二)所為
    ，均係犯毒品危害防制條例第4 條第2 項之販賣第二級毒品
    罪，被告持有甲基安非他命後販賣，其持有之低度行為各為
    販賣之高度行為所吸收，均不另論罪。被告所犯上開二罪間
    ，犯意各別、行為互殊，應予分論併罰。查被告有上揭犯罪
    事實欄所載之犯罪科刑及執行完畢之紀錄，此有本院被告前
    案紀錄表1 份在卷可按，其前受有期徒刑執行完畢，於5 年
    以內故意再犯上開有期徒刑以上之2 罪，為累犯，均應依刑
    法第47條第1 項規定加重其刑（惟因販賣第二級毒品罪之法
    定本刑為無期徒刑部分依法不得加重，故僅就販賣第二級毒
    品罪之有期徒刑及得併科罰金部分加重其刑）。
四、原審以被告罪證明確，予以論罪科刑，固非無見，惟查：（
    一）被告係於犯罪事實欄一(一)所載時、地，以400 元之價格
    販賣並交付第二級毒品甲基安非他命1 包（毛重0.198 公克
    ，淨重0.078 公克，驗餘淨重0.0778公克）予王文生，而上
    揭第二級毒品甲基安非他命1 包即係99年12月28日晚間7 時
    10分許，經警在臺北市○○區○○路4 段57巷巷口查獲王文
    生，並當場在王文生身上扣得，業如前述，並為原審所認定
    ，堪認本件被告販賣予王文生之第二級毒品甲基安非他命1
    包，其重量係「毛重0.198 公克，淨重0.078 公克」，交易
    價格係「400 元」無訛，惟原審判決於事實欄僅簡要記載「
    由解美珠販賣並交付價值約四百元之第二級毒品甲基安非他
    命一包予王文生」（見原判決第1 頁倒數第1 行至第2 頁第
    1 行），對於販賣並交付之第二級毒品甲基安非他命1 包之
    重量不僅未記載，對於交易價格記載「約四百元」，亦與證
    人王文生證述以400 元價格向被告購買第二級毒品甲基安非
    他命乙節不合，是原判決對於事實之認定及記載，自有疏漏
    ，難認為適法。（二）有罪判決書所記載之犯罪事實，為論
    罪科刑適用法律之基礎，故凡與適用法令有關之重要事項，
    必須詳加認定，明確記載，然後於理由內敘明認定犯罪事實
    所憑之證據及認定之理由，始足為適用法令之依據。查本件
    陳建皇與被告係於犯罪事實欄一(二)所載時、地，約定由被告
    以1 公克第二級毒品甲基安非他命2,500 元或3,000 元之價
    格，販賣第二級毒品甲基安非他命1 包予陳建皇，惟其實際
    交易時，被告僅販賣並交付上揭扣案之第二級毒品甲基安非
    他命1 包（毛重0.434 公克，淨重0.209 公克，驗餘淨重0.
    2088公克）予陳建皇，至其實際交易價格則因陳建皇購買之
    上揭扣案第二級毒品甲基安非他命1 包毛重僅0.434 公克而
    未達1 公克，且因交易時陳建皇身上無現金，由被告同意以
    賒帳方式日後給付價金，堪認其交易價格顯然未逾2,500 元
    無訛，已如前述，是原判決對於被告與陳建皇之買賣甲基安
    非他命數量及交易價格，即應於犯罪事實欄認定並明確記載
    ，惟原審判決於事實欄僅簡要記載「由解美珠販賣並交付價
    值不詳之第二級毒品甲基安非他命一包予陳建皇」（見原判
    決第2 頁第8 行至第9 行），對於販賣並交付之第二級毒品
    甲基安非他命1 包之重量不僅漏未記載，對於交易價格亦疏
    未認定並記載，是原判決對於此部分事實之認定及記載，容
    有疏漏之處，亦難認適法。本件被告提起上訴，仍執前詞否
    認犯行，雖無理由，惟原判決既有上開無可維持之瑕疵可議
    ，自應由本院將原判決撤銷改判。爰審酌被告所為之犯行助
    長毒品之流通，而施用毒品具有成癮性，其所為對於社會治
    安影響甚鉅，其竟販賣甲基安非他命予他人施用，嚴重危害
    國民身心健康，惟販賣甲基安非他命之數量均為微量，並衡
    量被告之素行、智識程度，犯後否認犯行，毫無悔意等一切
    情狀，分別量處如主文第2 項所示之刑，並合併定其應執行
    有期徒刑9 年，以示懲儆。
五、另按毒品危害防制條例第19條第1 項前段「犯第四條至第九
    條、第十二條、第十三條或第十四條第一項、第二項之罪者
    ，其供犯罪所用或因犯罪所得之財物，均沒收」規定，係屬
    強制規定，採義務沒收原則，並非事實審法院得依職權決定
    之事項，祇須為被告所有且供販賣毒品所用或因犯罪所得之
    物，即應沒收，不以搜獲扣押為限，最高法院97年度台上字
    第6134號判決要旨可資參照。查扣案之行動電話門號000000
    0000號行動電話1 支（含SIM 卡1 張），為被告與王文生聯
    繫販賣第二級毒品甲基安非他命所用之工具，且經被告於偵
    查中供承該行動電話為其所所有及使用在卷（見上開偵查卷
    第8 頁），次按諸社會上之通念，行動電話用戶於門號租約
    期滿或解約之後，通常無須將SIM 卡繳回電信公司，且卷內
    並無相關之資料認SIM 卡之所有權為電信公司所享，故可認
    扣案號之上開門號行動電話及其內附之SIM 卡均為被告所有
    ，是上開門號0000000000號行動電話1 支（含SIM 卡1 張）
    應依同條例第19條第1 項前段之規定，在該次販賣第二級毒
    品犯罪項下併予宣告沒收。另被告販賣第二級毒品甲基安非
    他命予王文生犯罪所得400 元，雖未扣案，惟既屬其所有，
    仍應依毒品危害防制條例第19條第1 項之規定，在該次販賣
    第二級毒品犯罪項下，宣告沒收，如全部或一部不能沒收時
    ，均以其財產抵償之。又按「毒品危害防制條例第18條第1
    項前段規定查獲之第一、二級毒品，不問屬於犯人與否，沒
    收銷燬之，其所稱查獲之毒品，係指犯人被查獲之毒品而言
    ，原判決既認定程○、陳○被警查獲時分別扣得甫向上訴人
    購得之海洛因各一包，則該二包毒品，自應於犯人程○、陳
    ○所犯之罪宣告沒收銷燬，乃原判決竟於上訴人所犯販賣毒
    品罪宣告沒收銷燬，尚有未合。」（最高法院98年度台上字
    第12 23 號判決意旨參照，另97年度台上字第2780號、3124
    號判決均同斯旨）；查扣案為警自王文生處查獲之甲基安非
    他命1 包（毛重0.198 公克，淨重0.078 公克，驗餘淨重0.
    0778公克），及自陳建皇處查獲之甲基安非他命1 包（毛重
    0.434 公克，淨重0.209 公克，驗餘淨重0.2088公克）及包
    裝袋，既已交付王文生及陳建皇，應於王文生及陳建皇所犯
    之罪諭知沒收銷燬，尚不得在被告所犯本件犯罪諭知沒收銷
    燬，附此敘明。末又按毒品危害防制條例第18條第1 項前段
    規定，查獲之第一、二級毒品，不問屬於犯人與否，均沒收
    銷燬之，此之所稱「查獲之毒品」，係指被查獲而與本案有
    關之毒品而言，必於有罪判決書之事實欄內，已經認定為被
    告犯罪事實之毒品，始足當之（最高法院98年度台上字第65
    88號、95年度台上字第5304號判決意旨參照）。本件在被告
    住處內為警查扣之甲基安非他命16包、海洛因6 包，並非被
    告本案犯罪事實之毒品，且據被告於原審供稱係供自己施用
    而買入等語（見原審卷第91頁反面），核與本件被告販賣並
    交付之第二級毒品甲基安非他命予王文生及陳建皇之犯行無
    涉，爰不予宣告沒收銷燬。至其餘扣案之海洛因殘渣袋8 只
    、分裝袋1 批、吸食器1 組、分裝杓2 支、電子磅秤1 台、
    帳冊1 本、門號0000000000號、0000000000號、0000000000
    號行動電話各1 支及現金400 元，雖均為被告所有，但並無
    證據證明係供被告本件販賣甲基安非他命予王文生及陳建皇
    所用之物，爰均不予宣告沒收，附此敘明。
據上論斷，應依刑事訴訟法第369 條第1 項前段、第364 條、第
299 條第1 項前段，毒品危害防制條例第4 條第2 項、第19條第
1 項，刑法第11條、第47條第1 項、第51條第5 款，判決如主文
。
本案經檢察官周誠南到庭執行職務。
中    華    民    國    100    年    11    月   10    日
                  刑事第十五庭  審判長法  官  沈宜生
                                      法  官  林明俊
                                      法  官  吳炳桂
以上正本證明與原本無異。
如不服本判決，應於收受送達後10日內向本院提出上訴書狀，其
未敘述上訴之理由者並得於提起上訴後10日內向本院補提理由書
（均須按他造當事人之人數附繕本）「切勿逕送上級法院」。
                                      書記官  劉育君
中    華    民    國   100    年    11    月    11    日
附錄：本案論罪科刑法條全文
毒品危害防制條例第4條第2項：
製造、運輸、販賣第二級毒品者，處無期徒刑或7年以上有期徒
刑，得併科新臺幣1千萬元以下罰金。